【裁判字號】    97,訴,2569
【裁判日期】    971027
【裁判案由】    偽造文書等
【裁判全文】
臺灣彰化地方法院刑事判決              97年度訴字第2569號
公  訴  人  臺灣彰化地方法院檢察署檢察官
被      告  丙○○
                    號2樓
上列被告因偽造文書等案件，經檢察官提起公訴（97年度偵字第
2998號、第4022號），本院依簡式審判程序判決如下：
    主    文
丙○○共同犯行使偽造私文書罪，累犯，處有期徒刑肆月，如易
科罰金，以新臺幣壹仟元折算壹日，如附表編號一、三所示之物
均沒收；又共同犯行使偽造私文書罪，累犯，處有期徒刑肆月，
如易科罰金，以新臺幣壹仟元折算壹日，如附表編號二、三所示
之物均沒收。應執行有期徒刑陸月，如易科罰金，以新臺幣壹仟
元折算壹日，如附表編號一、二、三所示之物均沒收。
    事    實
一、丙○○前因搶奪案件，經臺灣高等法院臺中分院於民國（下
    同）94年4 月25日，以94年度上訴字第516 號判決，判處有
    期徒刑1 年9 月確定，經入監執行後，已於95年7 月23日縮
    刑期滿執行完畢。詎仍不知悔悟，明知真實年籍、姓名均不
    詳，綽號「阿成」、「小胖」、「阿弟」等成年男子欲取得
    人頭帳戶之存摺及金融卡，供為不法之使用，卻因積欠綽號
    「阿成」之男子新臺幣（下同）5 萬元，為求能抵償債務，
    而與前開綽號「阿成」、「小胖」、「阿弟」等男子，共同
    意圖供冒用身分使用，而基於行使偽造國民身分證、行使偽
    造特種文書、行使偽造私文書、詐欺取財之2 次犯意聯絡，
    分別為（一）（二）所載之犯行。丙○○於97年3 月7 日下
    午3 時30分許，在臺中縣烏日鄉○○路麥當勞速食店附近，
    提供其所有之電子照片1 張予上開綽號「阿成」之男子：
（一）由「阿成」於不詳之時間、地點，以上開照片，連同「乙○○」之年籍資料，以不詳之方式，先偽造「內政部印」
      字樣的公印文，再偽造「乙○○」之國民身分證、健保卡
      各1 紙，復偽刻「乙○○」之印章2 枚，足以生損害於乙○○、內政部及戶政機關、健保機關對於身分管理、健保
      資料管理之正確性。丙○○於97年3 月12日晚上10時許，
      在臺中縣烏日鄉○○路麥當勞速食店附近，向「阿成」取
      得上開偽造之「乙○○」國民身分證、健保卡及偽刻之印
      章後，隨即於97年3 月13日中午12時許，前往位在臺中縣
      沙鹿鎮○○路533 號之兆豐國際商業銀行沙鹿分行，辦理
      開戶事宜，並填寫兆豐國際商業銀行印鑑留存卡、金融卡
      申請暨約定書、新臺幣存摺類存款綜合約定書、開戶作業
      檢核表、金融卡約定事項等文件，共計偽簽「乙○○」簽
      名11枚、偽造「乙○○」印文12枚，而偽造完成表示「乙○○」有開戶之意之私文書，並將上揭偽造之私文書連同
      上開偽造之「乙○○」新式國民身分證、健保卡持交不知
      情之銀行人員陳宜岑而行使之，致陳宜岑陷於錯誤，使丙○○完成兆豐國際商業銀行帳號00000000000 號帳戶之開
      立，並詐得該帳戶之存摺、提款卡，足以生損害於乙○○
      及銀行管理個人帳戶之正確性。嗣陳宜岑於同日稽核開戶
      資料時查覺有異，主動註銷前揭所核發之金融卡，並掛失
      所核發之存摺，且丙○○於有偵查犯罪職權之機關或個人
      發覺其犯罪前，向員警坦承有前揭犯行而自首，且主動接
      受裁判，扣得丙○○所有供上開行為所用之手機2 支。
（二）由「阿成」於不詳之時間、地點，以上開照片，連同「甲○○」之年籍資料，以不詳之方法，先偽造「內政部印」
      字樣的公印文，再偽造「甲○○」之國民身分證、健保卡
      各1 紙，復偽刻「甲○○」之印章2 枚，均足以生損害於
      甲○○、內政部及戶政機關、健保機關對於身分管理、健
      保資料管理之正確性。丙○○於97年3 月25日晚上10時左
      右，在臺中縣烏日鄉○○路麥當勞速食店附近，向「阿成
      」取得上開偽造之「甲○○」國民身分證、健保卡及偽刻
      之印章後，隨即於97年3 月26日上午10時50分許，前往位
      在彰化縣北斗鎮○○里○○路○ 段180 號之臺中商業銀行
      北斗分行，辦理開戶事宜，並填寫臺中商業銀行存摺存款
      開戶申請約定書，共偽簽「甲○○」簽名2 枚，並利用不
      知情之行員王淑如偽造「甲○○」印文2 枚，而偽造完成
      表示甲○○有開戶之意之私文書，並將上揭偽造之開戶申
      請約定書連同偽造之「甲○○」國民身分證、健保卡各1
      紙，持交不知情之銀行人員王淑如而行使之，欲詐取帳戶
      之存摺及提款卡供己及前揭「阿成」、「小胖」、「阿弟
      」等人使用，足生損害於甲○○及銀行管理個人帳戶之正
      確性。嗣因王淑如查覺有異，未交付帳戶存摺及提款卡予
      丙○○，且報警處理，始當場查獲，扣得偽造之「甲○○
      」國民身分證、健保卡各1 紙、偽刻之「甲○○」印章2
      枚，及前揭如事實欄一（一）所載，丙○○所有供上開行
      為所用之手機2 支。
二、案經彰化縣警察局北斗分局報請臺灣彰化地方法院檢察署檢
    察官偵查起訴。
    理    由
一、除被告所犯為死刑、無期徒刑、最輕本刑為3 年以上有期徒
    刑之罪或高等法院管轄第1 審案件者外，於前條第1 項程序
    進行中，被告先就被訴事實為有罪之陳述時，審判長得告知
    被告簡式審判程序之旨，並聽取當事人、代理人、辯護人及
    輔佐人之意見後，裁定進行簡式審判程序；除簡式審判程序
    及簡易程序案件外，第1 審應行合議審判，刑事訴訟法第27
    3 條之1 第1 項、第284 條之1 分別定有明文。本件被告丙○○所涉係死刑、無期徒刑、最輕本刑為3 年以上有期徒刑
    之罪或高等法院管轄第一審案件以外之罪，並於本院行準備
    程序時就被訴事實為有罪之陳述，本院合議庭依前揭規定，
    經評議結果，裁定改由受命法官獨任行簡式審判程序，合先
    敘明。
二、上開事實，業據被告丙○○於警詢、偵訊、本院準備程序及
    審理中坦承不諱（見臺灣彰化地方法院檢察署97年度偵字第
    4022號卷第4-8 、32-35 頁，97年度偵字第2998 號卷第4-6
    、31、32、41-43 頁，本院97年度訴字第2569號卷第34、38
    -40 頁），核與證人即兆豐國際商業銀行沙鹿分行行員陳宜
    岑於偵訊中，證人即被害人甲○○於警詢中，證人即臺中商
     業 銀行北斗分行行員王淑如於警詢、偵訊中所為之證述相
    符（見臺灣彰化地方法院檢察署97年度偵字第4022號卷第32
    -35 頁，97年度偵字第2998號卷第7 、8 、41-43 頁），並
    有甲○○真實國民身分證、健保卡正反面彩色影本各1 張、
    臺中商業銀行存摺存款開戶申請約定書影本、兆豐國際商業
    銀行印鑑留存卡影本、金融卡申請暨約定書影本、新臺幣存
    摺類存款綜合約定書影本、開戶作業檢核表影本、金融卡約
    定事項影本、存款止付扣押登錄單影本各1 紙、被告前往兆
    豐國際商業銀行沙鹿分行之照片1 張在卷可稽（見臺灣彰化
    地方法院檢察署97年度偵字第4022號卷第13-22 頁，97年度
    偵字第2998號卷第19、46頁），復有偽造之「甲○○」國民
    身分證、健保卡各1 紙、偽刻之「甲○○」印章2 枚及手機
    2 支等扣案可憑（見臺灣彰化地方法院檢察署97年度偵字第
    2998號卷第37頁），足認被告自白與事實相符，被告犯行堪
    以認定，應予依法論科。
三、被告丙○○行為後，戶籍法於97年5 月28日全文修正並經總
    統公布，於同年月30日施行，並於戶籍法第75條第1 項規定
    ：「意圖供冒用身分使用，而偽造、變造國民身分證，足以
    生損害於公眾或他人者，處5 年以下有期徒刑、拘役或科或
    併科新臺幣50萬元以下罰金」，而於戶籍法增訂上開規定前
    ，關於偽造國民身份證（含偽造內政部公印文）之行為，係
    依刑法第218 條第1 項之偽造公印文論處，該罪之法定刑為
    「5 年以下有期徒刑」，經比較刑法及修正後戶籍法第75條
    第1 項之規定，修正後戶籍法第75條第1 項之規定顯較有利
    於被告。核被告丙○○所為，就偽造「乙○○」、「甲○○
    」新式國民身分證部分，係各犯戶籍法第75條第2 項之行使
    偽造國民身分證罪；就偽造「乙○○」、「甲○○」健保卡
    部分，係各犯刑法第216 條、第212 條行使偽造特種文書罪
    ；就偽刻「乙○○」、「甲○○」印章各2 枚部分，係分別
    犯刑法第217 條第1 項之偽造印章罪；就前往兆豐國際商業
    銀行沙鹿分行銀行辦理開戶部分，係犯刑法第216 條、210
    條行使偽造私文書罪、同法第339 條第1 項之詐欺取財既遂
    罪；就前往臺中商業銀行北斗分行辦理開戶部分，係犯刑法
    第216 條、210 條行使偽造私文書罪、同法第339 條第3 項
    、第1 項之詐欺取財未遂罪。被告所為前往臺中商業銀行北
    斗分行辦理開戶部分已著手於詐欺取財犯行之實施而未能得
    逞，為未遂犯，應依刑法第25條第2 項規定，減輕其刑。被
    告就上開犯行，與前揭綽號「阿成」、「小胖」、「阿弟」
    等成年男子間，有犯意聯絡、行為分擔，為共同正犯。被告
    偽造國民身分證，必須偽造「內政部印」之公印文，否則無
    法完成偽造之證件，且戶籍法既就偽造國民身分證另定處罰
    之條款，偽造國民身分證之行為，即應逕依戶籍法第75條第
    1 項之規定論處，故被告偽造「內政部印」公印文之行為，
    即應屬偽造國民身分證之階段行為，不另論罪。又被告偽造
    「乙○○」、「甲○○」國民身分證、健保卡及偽造兆豐國
    際商業銀行印鑑留存卡、金融卡申請暨約定書、新臺幣存摺
    類存款綜合約定書、開戶作業檢核表、金融卡約定事項、臺
    中商業銀行存摺存款開戶申請約定書等文件後復持以行使，
    其偽造之低度行為，應均為行使之高度行為所吸收，不另論
    罪；復其偽造「乙○○」、「甲○○」印章後復為偽造印文
    ，再偽造署押，均為偽造私文書之部分行為，亦均不另論罪
    。被告所犯如事實欄一（一）所載，行使偽造國民身分證、
    行使偽造特種文書、行使偽造私文書、詐欺取財既遂，及如
    事實欄一（二）所載，行使偽造國民身分證、行使偽造特種
    文書、行使偽造私文書、詐欺取財未遂之犯行，均係以一行
    為觸犯數罪名，為想像競合犯，應各從一重行使偽造私文書
    罪處斷。被告所為事實欄一（一）（二）所示之犯行，犯意
    各別，行為互殊，應予分論併罰。被告前因搶奪案件，經臺
    灣高等法院臺中分院於94年4 月25日，以94年度上訴字第51
    6 號判決，判處有期徒刑1 年9 月確定，經入監執行後，已
    於95年7 月23日縮刑期滿執行完畢，有臺灣高等法院被告前
    案紀錄表、臺灣彰化地方法院檢察署刑案資料查註紀錄表各
    1 份在卷可考，其於前開有期徒刑執行完畢後，5 年以內故
    意再犯本件有期徒刑以上之2 罪，均為累犯，請各依刑法第
    47條第1 項之規定，加重其刑。另按刑法第62條所謂「發覺
    」，固非以有偵查犯罪職權之機關或人員確知其人犯罪無誤
    為必要，而於對其發生嫌疑時，即得謂為已發覺；但此項對
    犯人之嫌疑，仍須有確切之根據得為合理之可疑者，始足當
    之，若單純主觀上之懷疑，要不得謂已發生嫌疑（最高法院
    72年臺上字第641 號判例意旨參照）。本件被告所犯如事實
    欄一（一）所載之犯行，係因其於因另犯本案如事實欄一（
    二）所載之犯行，為警通知到案後，其於有偵查犯罪職權之
    機關或個人發覺其犯罪前，向員警坦承有本案如事實欄一（
    一）所載之犯行而自首，且主動接受裁判，據被告於本院審
    理中陳稱明確（見本院97年度訴字第2569號卷第40頁），足
    徵被告確係在警員未發現有確切之根據得為合理之懷疑前，
    即主動供述其為上述事實欄一（一）所載之犯行，被告係對
    於未發覺之罪自首而接受裁判，爰依自首之規定，就其該部
    分所犯，減輕其刑，並依法先加後減之。爰審酌被告之素行
    、手段、犯罪次數、分工程度，及僅因為抵償欠債，竟不惜
    以身試法，破壞社會金融交易安全、秩序，及影響戶政機關
    、監理機關對於身分管理、健保資料管理之正確性，所生危
    害非淺，與其犯罪後均能坦承犯行之態度等一切情狀，分別
    量處如主文所示之刑，並各諭知易科罰金之折算標準，且定
    應執行刑後，並諭知易科罰金之折算標準。
四、沒收部分：
（一）就事實欄一（一）所載之部分：
      未扣案之兆豐國際商業銀行印鑑留存卡、金融卡申請暨約
      定書、新臺幣存摺類存款綜合約定書、開戶作業檢核表、
      金融卡約定事項等文件，均已經被告行使而交付兆豐國際
      商業銀行，非屬被告或其共犯「阿成」、「小胖」、「阿
      弟」所有之物，惟其內偽造「乙○○」簽名11枚、偽造「
      乙○○」印文12枚，分別為偽造之署押、印文，不問屬於
      犯人與否，應依刑法第219 條之規定諭知沒收。扣案之手
      機2 支，為被告所有，均為供本案犯罪所用之物，爰均依
      刑法第38條第1 項第2 款規定併予宣告沒收。未扣案之偽
      造「乙○○」國民身分證、健保卡各1 紙，現為被告之共
      犯「阿成」持有中，經被告於本院審理中陳稱明確（見本
      院97年度訴字第2569號卷第39頁），並無證據足資證明已
      經滅失，亦非違禁物，爰亦均依刑法第38條第1 項第2 款
      規定併予宣告沒收。未扣案之偽刻之「乙○○」印章2 枚
      ，已經被告丟棄而滅失，據被告於本院審理中敘述明確（
      見本院97年度訴字第2569號卷第39頁），爰不依刑法第38
      條第1 項第2 款規定併予宣告沒收。
（二）就事實欄一（二）所載之部分：
      扣案之上開「甲○○」之印章2 枚，為偽造之印章，不問
      屬於犯人與否，應依刑法第219 條之規定諭知沒收。而未
      扣案之臺中商業銀行存摺存款開戶申請約定書，已經被告
      行使而交付臺中商業銀行，非屬被告或其共犯「阿成」、
      「小胖」、「阿弟」所有之物，惟其內偽造「甲○○」簽
      名2 枚、偽造「甲○○」印文2 枚，分別為偽造之署押、
      印文，不問屬於犯人與否，應依刑法第219 條之規定諭知
      沒收。扣案之偽造甲○○國民身分證、健保卡各1 紙，均
      為被告及共犯「阿成」、「小胖」、「阿弟」所有；扣案
      之前揭理由欄四（一）所載之手機2 支，為被告所有，均
      為供本案犯罪所用之物，爰均依刑法第38條第1 項第2 款
      規定併予宣告沒收。
據上論斷，應依刑事訴訟法第273 條之1 第1 項、第299 條第1
項，戶籍法第75條第2 項、第1 項，刑法第11條前段、第28條、
第216 條、第212 條、第217 條、第210 條、第219 條、第339
條第3 項、第1 項、第55條、第47條第1 項、第25條第1 項、第
62條前段、第41第1 項前段、第2 項、第51條第5 款、第38條第
1 項第2 款，刑法施行法第1 條之1 第1 項、第2 項前段，判決
如主文。
本案經檢察官蔡明達到庭執行職務。
中    華    民    國    97    年    10     月    27    日
                         刑事第四庭    法  官  林秉暉
上正本證明與原本無異。
如不服本判決，應於判決送達後10日內，向本院提出上訴書狀，
上訴書狀應「敘述具體上訴理由」，並按他造當事人之人數附繕
本。「切勿逕送上級法院」。
告訴人或被害人對於判決如有不服具備理由請求檢察官上訴者，
其上訴期間之計算係以檢察官收受判決正本之日期為準。
中    華    民    國    97    年    11     月    03    日
                                       書記官  張清秀
附表：
編號1：
    未扣案之兆豐國際商業銀行印鑑留存卡、金融卡申請暨約定
    書、新臺幣存摺類存款綜合約定書、開戶作業檢核表、金融
    卡約定事項上偽造之「乙○○」簽名11枚、偽造之「乙○○
    」印文12枚；未扣案之偽造「乙○○」國民身分證、健保卡
    各1 紙。
編號2 ：
    扣案之偽刻「甲○○」之印章2 枚；未扣案之臺中商業銀行
    存摺存款開戶申請約定書上偽造之「甲○○」簽名2 枚、偽
    造之「甲○○」印文2 枚；扣案之偽造「甲○○」國民身分
    證、健保卡各1 紙。
編號3：
    扣案之手機2支。
附錄本案論罪科刑法條：
戶籍法第75條
意圖供冒用身分使用，而偽造、變造國民身分證，足以生損害於
公眾或他人者，處五年以下有期徒刑、拘役或科或併科新臺幣50
萬元以下罰金。
行使前項偽造、變造之國民身分證者，亦同。將國民身分證交付
他人，以供冒名使用，或冒用身分而使用他人交付或遺失之國民
身分證，足以生損害於公眾或他人者，處3 年以下有期徒刑、拘
役或科或併科新臺幣30萬元以下罰金。
刑法第210 條
偽造、變造私文書，足以生損害於公眾或他人者，處5 年以下有
期徒刑。
刑法第212 條
偽造、變造護照、旅券、免許證、特許證及關於品行、能力服務
或其他相類之證書、介紹書，足以生損害於公眾或他人者，處1
年以下有期徒刑、拘役或3 百元以下罰金。
刑法第216條
行使第210條至第215條之文書者，依偽造、變造文書或登載不實
事項或使登載不實事項之規定處斷。
刑法第217條
中華民國刑法第217條
偽造印章、印文或署押，足以生損害於公眾或他人者，處3年以
下有期徒刑。
盜用印章、印文或署押，足以生損害於公眾或他人者，亦同。
刑法第339條
意圖為自己或第三人不法之所有，以詐術使人將本人或第三人之
物交付者，處5年以下有期徒刑、拘役或科或併科1千元以下罰金
。
以前項方法得財產上不法之利益或使第三人得之者，亦同。
前2項之未遂犯罰之。


司法院資訊處製作；財團法人民間司法改革基金會備份。
